臺灣花蓮地方法院刑事判決　　　　　　　　　　　　　九十年度交易字第一一五號
　　公　訴　人　臺灣花蓮地方法院檢察署檢察官
　　被　　　告　甲○○
　　選任辯護人　陳文松
右列被告因業務過失傷害案件，經檢察官提起公訴（九十年度偵字第一七三六號），
本院判決如左：
    主  文
甲○○從事業務之人，因業務上之過失傷害人致重傷，處有期徒刑伍月，如易科罰金
，以佰元折算壹日。
    事  實
一、甲○○任職慈濟綜合醫院關山分院，以駕駛救護車等為其業務，為從事駕駛業務
    之人，於民國八十九年十一月十六日十六時十分許，駕駛車牌號碼Ｅ七－三Ｏ六
    七號救護車，沿花蓮縣鳳林鎮○○里○○○○路由北往南行駛，途經該公路二五
    六公里六十公尺與長泰路無號誌交岔路口處（花蓮縣鳳林鎮長橋國小前），該處
    為速限四十公里以下路段，甲○○應依規定速限行駛，並注意車前狀況，隨時採
    取必要之安全措施，而依當時情形係晴天，日間自然光線，路面狀態乾燥，路面
    無缺陷，無障礙物，視距良好等情形以觀，並無不能注意之情形，竟疏於注意並
    高速行駛，適羅鄧月英騎乘腳踏車沿長泰路由西往東方向駛出，亦應注意支線道
    車應讓幹線道車先行，而依當時情形，又無不能注意之情事，竟疏未注意，貿然
    駛出，甲○○一時煞車不及撞及羅鄧月英，致羅鄧月英人車倒地，因此受有頭部
    外傷合併腦挫傷及多發性腦挫傷出血等傷害，並導致其意識呆滯、四肢運動障礙
    、大小便失禁之重大不治或難治之傷害（羅鄧月英業經本院裁定宣告禁治產人）
    。
二、案經羅鄧月英之配偶乙○○告訴花蓮縣警察局鳳林分局報告臺灣花蓮地方法院檢
    察署檢察官偵查起訴。
    理  由
一、訊據被告甲○○固坦認有於前開時、地與羅鄧月英發生車禍之事實，惟否認有何
    過失，辯稱：我經過學校有減速慢行，當時我沒有看我的時速表，當時被害人羅
    鄧月英突然橫越馬路，我煞車不及才碰到他，我有要閃避他，但閃避不及。經查
    ：
（一）本件車禍車損情形為：被告甲○○駕駛之車牌號碼Ｅ七－三Ｏ六七號車前擋風
      玻璃破損；羅鄧月英腳踏車後段全毀，後輪扭曲變型。有車損照片可考。被告
      於警訊中陳稱當時車速約八十公里左右。（見警卷第二頁）我駕駛車牌號碼Ｅ
七－三Ｏ六七號救護車，行經肇事路段距離約五十公尺，看到羅鄧月英騎腳踏
      車橫越道路，並看到對方（想停又不停狀態下）我煞車不及，當場我車頭前撞
      擊對方腳踏正中央．．。被告於偵查中則供稱：雙方都有過失。（見偵查卷第
      十四頁），而被告所駕之前開車肇事時所留下煞車痕左右輪分別長達三三．九
      公尺、二六．七公尺，並有道路交通事故調查報告表附現場圖可佐，參照一般
      公路汽車煞車距離、行車速度對照表，被告之行車時速遠超過時速四十公里。
      按行車速度，依標誌之規定，無標誌者，在市區道路，時速不得超過四０公里
      ；汽車行駛時，駕駛人應注意車前狀況，並隨時採取必要之安全措施，九十年
      五月二十日修正公布前之道路交通安全規則第九十三條第一項第一款、第九十
      四條第三項定有明文。車輛行至無號誌或號誌故障而無交通警察指揮之交岔路
      口，支線道車應暫停讓幹道車先行，道路交通安全規則第一百零二條第一項第
      二款定有明文。被告甲○○既領有適當之駕照，對於上揭交通安全規定應無不
      知之理，其駕車自應注意遵守上述規定，且依當時為晴天，日間自然光線，路
      面狀態乾燥，路面無缺陷，無障礙物，視距良好，有道路交通事故調查報告表
      足憑，當時被告並無不能注意之情形。綜上所述，本件車禍係被告甲○○駕駛
      救護車行經無號誌之交岔路口，嚴重超速行駛，未注意車前狀況，為肇事主因
      ，羅鄧月英騎乘腳踏車行經無號誌之交岔路口，支線道車未暫停讓幹線道車先
      行，為肇事次因。本件車禍經送臺灣省花東區車輛行車事故鑑定委員會鑑定及
      送臺灣省車輛行車事故覆議鑑定委員會亦同此認定，有前開二委員會九十年九
      月十日花鑑字第九００四六九號函附鑑定意見書及九十年十二月十日府覆議字
      第九０二三一七號可考。本件被害人羅鄧月英之過失，仍難解免被告之罪責。
      羅鄧月英因被告之過失駕駛行為致受有頭部外傷合併腦挫傷及多發性腦挫傷出
      血等傷害，並導致其意識呆滯、四肢運動障礙、大小便失禁之重大不治或難治
      之傷害（羅鄧月英業經本院裁定宣告禁治產人），有慈濟綜合醫院及基督教門
      諾會醫院診斷證明書、全民健康保險重大傷病證明申請書，本院八十九年禁字
      第四四號民事裁定足憑，被告過失駕駛行為，核與被害人之受傷間，具有相當
      因果關係。
（二）按刑法第二百七十六條第二項所謂之業務，係指個人基於其社會地位繼續反覆
      所執行之事務，其主要部分之業務固不待論，即為完成主要業務所附隨之準備
      工作與輔助事務，亦應包括在內，且此項附隨之事務不問其與業務係直接或間
      接之關係，均屬於其所執行之業務範圍。（最高法院七十一年台上字第一五五
      ０號判例參照），被告於本院審理中供稱：當天我在中午十一點多駕駛救護車
      要將病人從關山分院送到花蓮總院，我擔任駕駛，救護車上還有一位護士，約
      快二點到達花蓮總院，三點左右出發返回關山分院，當時車上只有我壹個人沒
      有搭載病患。（見本院九十年八月十四日訊問筆錄），而被告職務為：宿舍車
      輛管理、院內委員會管理協辦、駕駛等庶務工作，有慈濟綜合醫院關山分院九
      十年八月二十三日（九十）慈醫關字第００九０號函及函附勞工保險卡、救護
      車行駛里程紀錄單、記帳單可考。足認被告係以駕駛為其主要業務之人，公訴
      人認被告以駕駛救護車為附隨業務，尚有誤會，本件事證明確，被告犯行堪以
      認定。
二、被告甲○○以駕駛救護車等為其業務，為從事駕駛業務之人，核其上開所為，係
    犯刑法第二百八十四條第二項後段之業務過失傷害致重傷罪。爰審酌被告就本件
    車禍之過失程度、被害人所受傷害嚴重、被告已多次與告訴人進行調解，及被告
    犯罪後態度尚佳等一切情狀，量處如主文所示之刑，並諭知易科罰金之折算標準
    ，以示懲儆。第查（一）按行為後法律有變更者，適用裁判時之法律；但裁判前
    之法律有利於行為人者，適用最有利於行為人之法律，刑法第二條第一項定有明
    文。且如易服勞役、易科罰金等法令之變更，亦有刑法第二條第一項規定之適用
    （最高法院二十四年七月刑庭總會決議、最高法院二十九年度上字第五二五號判
    例參照）。（二）經查，刑法第四十一條業於九十年一月四日修正，同年一月十
    日經總統公布實施，該條修正為：「犯最重本刑為五年以下有期徒刑之罪，而受
    六月以下有期徒刑或拘役之宣告，因身體、教育、職業、家庭之關係或因其他正
    當事由，執行顯有困難者，得以一元以上三元以下折算一日，易科罰金。但確因
    不執行所宣告之刑，難收矯正之效或難以維持法秩序者，不在此限。」「併合處
    罰之數罪，均有前項情形，其應執行之刑逾六月者，亦同」；較諸修正前刑法第
    四十一條規定：「犯最重本刑為三年以下有期徒刑以下之刑之罪，而受六月以下
    有期徒刑或拘役之宣告，因身體、教育、職業或家庭之關係，執行顯有困難者，
    得以一元以上三元以下折算一日，易科罰金」，就易科罰金部分，以新法對行為
    人較為有利，是依據前開說明，本案自應適用修正後之刑法第四十一條第一項前
    段規定，對被告諭知易科罰金之折算標準，附此敘明。
三、被告之選任辯護人經合法通知未於審判期日到庭，有送達回證在卷稽，惟其前已
    提出辯護意旨狀，爰不待其到庭逕行審結，併此說明。
據上論斷，應依刑事訴訟法第二百九十九條第一項前段，刑法第二條第一項前段、第
二百八十四條第二項後段、修正後刑法第四十一條第一項前段，罰金罰鍰提高標準條
例第一條前段、第二條，判決如主文。
本案經檢察官許建榮到庭執行職務
中      華      民      國    九十一    年      二      月      五      日
                              臺灣花蓮地方法院刑事庭
                                  法  官  林  麗  玉
右正本證明與原本無異。
如對本判決不服，應於送達後十日內，向本院提出上訴狀。（應抄附繕本）告訴人或
被害人如對於本判決不服者，應具備理由請求檢察官上訴，其上訴期間之計算係以檢
察官收受判決正本之日期為準。
                                  法院書記官
中      華      民      國    九十一    年       二     月      六      日
附錄本判決論罪之法律條文：
刑法第二百八十四條：
因過失傷害人者，處六月以下有期徒刑、拘役或五百元以下罰金。致重傷者，處一年
以下有期徒刑、拘役或五百元下罰金。
從事業務之人，因業務之過失傷害人者，處一年以下有期徒刑、拘役或一千元以下罰
金。致重傷者，處三年以下有期徒刑、拘役或二千元以下罰金。
